臺灣臺北地方法院民事判決　　　　　　　　　　　　九十三年度簡上字第四六六號
　　上　訴　人　　丁○○
　　　　　　　　　旺聯電器有限公司
　　兼法定代理人　乙○○
　　被　上訴人　　台灣三洋電機股份有限公司
　　法定代理人　　甲○○
　　訴訟代理人　　丙○○
右當事人間請求給付買賣價金事件，上訴人對於民國九十三年六月四日本院台北簡易
庭九十三年度北簡字第八六號第一審判決提起上訴，本院於民國九十三年十二月九日
言詞辯論終結，判決如下：
    主    文
上訴駁回。
第二審訴訟費用由上訴人連帶負擔。
    事    實
甲、上訴人方面：
一、聲明：(一)原判決廢棄。(二)被上訴人在第一審簡易之訴駁回。(三)如受不利判決，願
    供擔保免為假執行。
二、陳述：除引用與原宣示判決筆錄記載相同者外，補稱：
  (一)上訴人丁○○未簽名同意擔保九十二年一月十七日之擔保契約書，系爭買賣與上
    訴人丁○○無關。
  (二)被上訴人之貨款請求權已罹時效。
  (三)依九十二年一月十七日之擔保契約書所載「．．．，乙方願提供保證金作為債務
    人經銷擔保」，顯見上開擔保契約包含經銷與提供擔保二部分，兩造間之八十八
    年五月二十六日經銷契約已因上開擔保契約之簽訂而終止或廢止。
乙、被上訴人方面：
一、聲明：如主文第一項所示。
二、陳述：除引用與原宣示判決筆錄記載相同者外，補稱：
  (一)被上訴人為確保經銷商給付買賣價金，會要求經銷商提供擔保品，並另簽訂擔保
    契約書，該擔保契約書乃依經銷契約書所另訂，原經銷契約仍屬有效。
  (二)被上訴人係請求九十二年七、八月份之貨款，並未逾時效。
三、證據：除援用第一審所提證據外，補提新店開拓簽呈、經銷商資料卡、補充資料
    表、切結書、印信蓋用申請單、轉帳傳票各一份（以上均影本）為證。
    理    由
一、程序方面：按「民法第二百七十五條規定連帶債務人中之一人受確定判決，而其
    判決非基於該債務人之個人關係者，為他債務人之利益亦生效力，故債權人以各
    連帶債務人為共同被告提起給付之訴，被告一人提出非基於其個人關係之抗辯有
    理由者，對於被告各人即屬必須合一確定，自應適用民事訴訟法第五十六條第一
    項之規定。」（最高法院三十三年上字第四八一○號判例參照），是連帶債務之
    共同被告，其中一人或數人所提之抗辯，若非有理由，即難認該抗辯係有利於全
    體，而應無民事訴訟法第五十六條第一項規定之適用（最高法院四十一年度台抗
    字第一○號判例意旨參照），亦即，若連帶債務之共同被告，其中一人或數人提
    起上訴而其上訴經法院認定為無理由時，即難認該上訴係及於其他未上訴之共同
    被告，即無將其餘共同被告同列為上訴人之餘地。經查，本件上訴人不服原審判
    決所提起之上訴並無理由（詳後述），則依上述最高法院判例之解釋，上訴效力
    既不及於戊○○、己○，自無將未提起上訴之戊○○、己○列為上訴人之必要，
    戊○○於本院二審之陳述，亦無從審酌，合先敘明。
二、本件被上訴人起訴主張：上訴人旺聯電器有限公司（下稱旺聯公司）於民國八十
    八年五月二十六日與其訂有經銷契約，銷售被上訴人所生產製造之三洋牌電化製
    品，並邀上訴人乙○○、丁○○及未上訴之戊○○、己○為連帶保證人。嗣上訴
    人旺聯公司於九十二年七月、八月間向被上訴人購買貨品，應支付買賣價金新台
    幣（下同）三十六萬元，並以支票二張交付被上訴人，嗣屆期提示，均遭退票。
    經催討後，僅清償二十二萬八千四百十八元，餘額十三萬一千五百八十二元尚未
    給付，爰依約請求上訴人與戊○○、己○連帶給付被上訴人餘額之買賣價金，及
    自起訴狀繕本最後送達翌日即九十三年五月十三日起至清償日止，按年息百分之
    五計算之利息等語。上訴人則以：被上訴人不得依兩造於八十八年五月二十六日
    之經銷契約主張，上開經銷契約已終止，上訴人僅得依因新經銷契約所簽訂之九
    十二年一月十七日擔保契約主張，上訴人丁○○非該擔保契約之當事人，不須負
    連帶保證人責任，另爭系貨款請求權已罹時效等情資為抗辯。
三、經查，被上訴人主張上訴人旺聯公司於八十八年五月二十六日與其訂有經銷契約
    ，邀上訴人乙○○、丁○○及未上訴之戊○○、己○為連帶保證人，及上訴人旺
    聯公司於九十二年七月、八月間向被上訴人購買貨品，尚餘十三萬一千五百八十
    二元之買賣價金未給付等情，既據被上訴人於原審提出之三洋製品經銷契約書及
    退票理由單為證，且為上訴人所不爭執，應堪信為真實。
四、按「當事人主張有利於己之事實者，就其事實有舉證之責任。」民事訴訟法第二
    百七十七條本文定有明文，上訴人主張八十八年五月二十六日之經銷契約已終止
    ，依前述舉證責任分配之原則，即應由上訴人負舉證之責。查，上訴人固舉上訴
    人旺聯公司於九十二年一月十七日與被上訴人書立之擔保契約書（見原審卷第六
    ○頁）主張八十八年五月二十六日之經銷契約業已終止云云，惟查，依八十八年
    五月二十六日之經銷契約第七條經銷擔保之約定「１甲方（上訴人旺聯公司）得
    提供相當之現金、有價證券或不動產等為應付貨款（含甲方簽發或背書之票據之
    兌現）之擔保，．．．。２甲方違約時，其所提供之現金或有價證券，乙方得即
    刻處分並沖抵甲方負債務。不足抵償時，由甲方及甲方連帶保證人負責清償。」
    （見原審卷第十三頁），是上訴人提供之保證金與連帶保證人為不同之擔保，上
    訴人旺聯公司於經銷合約存續中，除邀同丁○○等為連帶保證人外，另提供現金
    、有價證券或不動產為應付貨款之擔保，則上訴人旺聯公司另與被上訴人書立九
    十二年一月十七日之擔保契約書，並提供保證金二十萬元，係依上述經銷契約約
    定所提供，即足堪認定。此外，上訴人復未能舉證上訴人旺聯公司與被上訴人終
    止前開經銷契約，另立新經銷契約，上訴人自不得以上訴人旺聯公司曾於九十二
    年一月十七日與被上訴人書立擔保契約書，為原經銷契約已終止之證據。次查，
    就九十二年一月十七日擔保契約之前言文義觀之，該擔保契約亦明白表示契約之
    目的為提供經銷擔保，並無以擔保契約取代經銷契約之意思。此外，前述經銷擔
    保契約就經銷之內容及細節，並無任何之約定，此亦足見該擔保契約係依原經銷
    契約所簽訂，原經銷契約並未因經銷擔保契約之簽訂而終止或消滅，上訴人不得
    僅以擔保契約定有始期、九十一年間上訴人旺聯公司未有向被上訴人進貨等情，
    即指擔保契約為包含經銷與保證之契約，原經銷契約已終止或廢止云云，是上訴
    人之抗辯，洵屬無據。末查，被上訴人所請求之系爭貨款為九十二年七、八月份
    所發生等情，既為上訴人迭於原審及本院審理時所不爭，則被上訴人於九十二年
    十二月十八日起訴（見原審卷第三頁）請求，即無何罹於時效之問題，上訴人為
    時效之抗辯，亦屬無稽。
五、綜上所述，本件被上訴人主張上訴人應連帶清償貨款為可採，上訴人所辯原經銷
    契約已消滅、貨款請求權已逾時效，均無可取。從而，被上訴人依系爭經銷合約
    及連帶保證之法律關係，請求上訴人與戊○○、己○（戊○○、己○因未上訴，
    該部分已告確定）連帶給付十三萬一千五百八十二元及自九十三年五月十三日起
    至清償日止按年息百分之五計算之利息，為有理由，應予准許。又，就民事訴訟
    法第四百二十七條第一項至第四項訴訟適用簡易程序所為之判決，應依職權宣告
    假執行，民事訴訟法第三百八十九條第一項第三款定有明文。原審判命上訴人如
    數給付，並依職權宣告假執行，於法並無不合。上訴意旨指摘原判決不當，求予
    廢棄改判，為無理由，應駁回其上訴。又本件訴訟標的金額十三萬一千五百八十
    二元，依民事訴訟法第四百三十六條之二、第四百六十六條第一、三項之規定及
    司法院（九一）院台廳民一字第○三○七五號函，上訴所得之利益未逾一百五十
    萬元，不得上訴第三審，一經本院判決即告確定，並無免為假執行之問題，是上
    訴人請求供擔保免為假執行亦屬無據，應併敘明。
六、據上論結，本件上訴為無理由，依民事訴訟法第四百三十六條之一第三項、第四
    百四十九條第一項、第八十五條第二項，判決如主文。
中　　　華　　　民　　　國　　九十三　　年　　十二　　月　　 二十三 　　日
                          民事第六庭審判長  法    官  吳光釗
                                            法    官  姜悌文
                                            法    官  詹駿鴻
正本係照原本作成
不得上訴
中　　　華　　　民　　　國　　九十三　　年　　 十二 　月　　 二十三 　　日
                                            書 記 官  官碧玲
